【裁判字號】    99,簡上,519
【裁判日期】    991130
【裁判案由】    損害賠償
【裁判全文】
臺灣臺北地方法院民事判決             99年度簡上字第519號
上  訴  人  劉傅秋菊
訴訟代理人  蘇金聲
被  上訴人  財團法人臺灣基督教長老教會馬偕紀念社會事業基
            金會馬偕紀念醫院
法定代理人  蔡正河
訴訟代理人  劉紀翔律師
上列當事人間請求損害賠償事件，上訴人對於本院簡易庭99年度
北簡字第6818號第一審判決提起上訴，本院於99年11月3 日言詞
辯論終結，判決如下：
    主  文
上訴駁回。
第二審訴訟費用由上訴人負擔。
    事  實  及  理  由
一、上訴人起訴主張：上訴人於民國99年1 月26日，前往被上訴
    人眼科複診後，自被上訴人院區「急診室」左側邊門走出，
    欲穿越車道、「六角亭」、車道，以便由民生西路離去，適
    走出「六角亭」（民生西路端）之際，因該處與車道交接高
    低落差未標繪明顯標線，致上訴人踩空跌倒，受有「左右側
    鎖肱橈骨尺掌指股骨頸轉子間髕脛骨腓骨骨折」之傷害（下
    稱系爭事故）。被上訴人上開未標繪明顯標線之行為，顯違
    反醫療法第56條「醫療機構應依其提供服務之性質，具備適
    當之醫療場所及安全設施」規定。爰基於民法第184 條第2
    項侵權行為法律關係，訴請被上訴人給付新臺幣（下同）43
    8,723 元，及自起訴狀繕本送達被上訴人翌日即99年3 月11
    日起至清償日止，按年息百分之5 計算之利息等情。經原審
    判決駁回上訴人之訴。茲上訴人不服原審判決，提起本件上
    訴。上訴人除援用於原審之主張及陳述外，於本院補陳：上
    訴人從批價、離開急診室、發生系爭事故、再次進入急診室
    辦妥掛號，前後時間約僅13分19秒，參以上訴人84歲高齡步
    行速率，上訴人確係在「六角亭」跌倒，原審以上訴人未盡
    舉證責任為由駁回其訴，顯屬誤會等語。並聲明：（一）原
    判決廢棄。（二）被上訴人應給付上訴人438,723 元，及自
    起訴狀繕本送達翌日即99年3 月11日起至清償日止，按年息
    百分之5 計算之利息。
二、被上訴人則以：「六角亭」高度設置係為與車道區隔，以維
    護民眾安全，並無設置或管理疏失；「六角亭」邊緣是否標
    繪警告標線，與醫療法第56條規定之醫療服務無涉；上訴人
    就系爭事故實際發生位置、原因，均無法具體指述，復未能
    舉證證明系爭事故與「六角亭」邊緣有無標繪警告標線間，
    具有因果關係；上訴人就其自己疏忽所致傷害，請求被上訴
    人賠償損害並無理由等語，資為抗辯。於原審聲明駁回上訴
    人之訴。經原審判決上訴人敗訴後，上訴人不服原判決，提
    起本件上訴。被上訴人除援用於原審之主張及陳述外，於本
    院補陳：被上訴人為法人，並無侵權能力。聲明：上訴駁回
    。
三、按侵權能力需以行為者具有責任能力為要件，而責任之存在
    ，又以義務之承擔為前提，故欠缺實體法上負擔義務能力之
    法人，自無侵權行為能力。次按民法第184 條所規定之侵權
    行為類型，均適用於自然人之侵權行為，上訴人為法人自無
    適用之餘地。最高法院95年度臺上字第338 號判決意旨可資
    參照。
四、本件上訴人固以被上訴人未在「六角亭」邊緣標繪警告標線
    ，認係違反醫療法第56條規定，而按民法第184 條第2 項侵
    權行為法律關係，訴請被上訴人負擔損害賠償責任云云。惟
    查，被上訴人為財團法人，依照前開說明，並未具有實體法
    上享受權利、負擔義務之能力，亦其不具備侵權行為之能力
    甚明。從而，上訴人依民法第184 條第2 項侵權行為法律關
    係，訴請被上訴人負擔損害賠償責任，已屬無據，不可採取
    。況查，縱使不論法人侵權能力問題，而認上訴人得按前開
    侵權行為法律關係，訴請被上訴人負擔損害賠償責任，惟審
    酌上訴人所執醫療法56條「醫療機構應依其提供服務之性質
    ，具備適當之醫療場所及安全設施」規定，實為針對醫療院
    所應具備「醫療」服務水準之相關規範，顯與上訴人所指系
    爭事故肇因於被上訴人建築工作物缺損所致之事無涉。是上
    訴人指稱被上訴人違反醫療法第56條規定，應按侵權行為法
    律關係，負擔損害賠償責任云云，亦屬無據，同無可採。復
    查，參照上訴人所提「六角亭」照片所示，「六角亭」邊緣
    緣石雖係灰色，但車道路面卻係紅色，二者間存有相當色差
    。堪認當使一般人行走時得予知悉該處存有段差。已徵該處
    建築工作物並無易使人踩空之缺損。再查，衡酌現今一般通
    行使用道路與人行道間，尚且多未在人行道邊緣緣石標繪警
    告標線（禁止或限制停車之紅、黃線除外），此為公認周知
    之事。則被上訴人雖未在「六角亭」邊緣標繪警告標線，亦
    難因此即認該處建築工作物存有上開缺損。顯見系爭事故為
    上訴人行走時未能注意路面情況而發生甚明。
五、綜上，上訴人以被上訴人違反醫療法第56條規定，主張基於
    民法第184 條第2 項侵權行為法律關係，訴請被上訴人給付
    438,723 元，及自起訴狀繕本送達翌日即99年3 月11日起至
    清償日止，按年息百分之5 計算之利息，為無理由，不應准
    許。原審判決上訴人敗訴，與本院判決理由雖有不同，但結
    論並無二致。上訴意旨指摘原判決不當，求予廢棄改判，為
    無理由，應予駁回。
六、本件事證已臻明確，兩造其餘攻擊防禦方法及未經援用之證
    據，經本院斟酌後，認為均不足以影響本判決之結果，爰不
    予一一論述，附此敘明。
七、據上論結，本件上訴為無理由，依民事訴訟法第436 條之1
    第3 項、第449 條第2 項、第78條，判決如主文。
中    華    民    國    99    年    11    月    30    日
                 民事第二庭    審判長法  官  張松鈞
                                     法  官  羅郁婷
                                     法  官  黃呈熹
以上正本係照原本作成。
本判決不得上訴。
中    華    民    國    99    年    11    月    30    日
                                     書記官  傅美蓮

司法院資訊處製作；財團法人民間司法改革基金會備份。
